臺灣雲林地方法院刑事判決　　　　　　　　　　　　　九十一年度訴字第一三六號
　　公　訴　人　臺灣雲林地方法院檢察署檢察官
　　被　　　告　壬○○
右列被告因竊盜等案件，經檢察官提起公訴（八十九年度偵字第四五二六、四五三二
、四九二六、五三三五號），本院判決如左：
    主  文
壬○○共同常業竊盜，處有期徒刑壹年肆月；又共同變造汽車駕駛執照，處有期徒刑
捌月，應執行有期徒刑壹年拾月。
    事  實
一、壬○○於民國八十九年六、七月間，因逃避兵役後四處藏匿，無以維生，又與友
    人申○○私交甚篤，竟意圖為自己不法之所有，夥同申○○、卯○○（業據本院
    另案判決）吳賢章、郭志雄、張志郎等人，基於常業竊盜及恐嚇取財之概括犯意
    聯絡，自八十九年六月間至七月間止，陸續在雲林縣等地，由卯○○獨自一人或
    由卯○○與申○○或郭志雄等人共同或輪流，如車門未上鎖即行竊取，如見車門
    上鎖則以工具破壞車輛車門鎖後而竊取之。若發覺其中所竊取之車輛內遺留車主
    電話，即由申○○、吳賢章、張志郎以0000000000、0000000
    000、0000000000號行動電話向部分被害人勒索贖車後，並恐嚇稱
    ：須將約定之金額匯入指定之帳戶，以贖回車輛，否則將其汽車解體等語，致使
    車主心生畏懼，而依指示將如附表三所示之金額匯入其指定如附表一所示之申○
    ○、郭志雄、吳賢章及申○○購得之吳伯勳、江宏彬等人之人頭帳戶中，除少數
    被害人拒絕給付贖款而未取得贖款外，待申○○、壬○○、吳賢章、張志郎、郭
    志雄等人輪流確認錢已匯入並領取現款後，始通知車主，告知車子之所在，由車
    主自行取回，因此取得贖款而恃以為生；其他車輛則留為自用或出賣予他人以換
    取現金恃以為生（詳細時間、地點、方式、失竊之被害人及受勒贖之被害人，勒
    贖之金額及有無匯入帳戶等情，詳如附表二所示）。
二、壬○○為逃避警方追查，另與申○○本於變造特種文書之概括犯意聯絡，於八十
    九年六、七月，由壬○○提供其本人照片數張及友人吳志偉之駕駛執照給申○○
    ，再由申○○於八十九年七月間，在台中市○○街之租屋處，先後將壬○○之上
    開照片黏貼至吳志偉、謝德行之駕駛執照及陳以霖之身分證上，而變造汽車駕駛
    執照，並於八十九年七月間，在雲林縣某處之車上，將上開變造後之證件交給壬
    ○○收存，以便因應警方之追查。嗣於八十九年八月二十五日下午十一時三十分
    許，在台中市○○路六十七號四樓為警查獲。
三、案經雲林縣警察局報請臺灣雲林地方法院檢察署檢察官偵查起訴暨臺灣南投地方
    法院檢察署檢察官及臺灣台中地方法院檢察署檢察官呈請臺灣高等法院檢察署核
    轉臺灣雲林地方法院檢察署檢察官偵查起訴。
    理  由
一、訊據被告壬○○對於右揭犯罪事實均坦承不諱，核與同案被告申○○供述情節相
    符，並經同案共犯卯○○、吳賢章於警訊中供承無誤，復經附表三所示之被害人
    等人於警訊中指訴明確。此外尚有被害人等人之贓物認領保管單、車輛竊盜資料
    個別查詢報表、變造之身分證一紙、駕照二紙之影本附卷可稽，另有附表一帳戶
    之交易明細表及郵政國內匯款單數紙附於本院八十九年易字第一○一九號案卷可
    參，足見被告壬○○自白與事實相符。本件事證明確，被告壬○○犯行洵堪認定
    。
二、核被告壬○○就事實一所為，係犯刑法第三百二十二條常業竊盜罪、同法第三百
    四十六條第一項恐嚇取財罪既遂罪、及同法第三百四十六條第三項、第一項之恐
    嚇取財未遂罪。被告壬○○雖僅負責領取贓款之工作，而未實際參與竊車之行為
    ，然對申○○、卯○○、吳賢章、郭志雄、張志郎之竊車及打電話勒贖之行為，
    均係以自己共同犯罪之意思為之，故其就上開犯行與申○○、卯○○、吳賢章、
    郭志雄、張志郎等人有犯意聯絡及行為分擔，為共同正犯。公訴人認被告所為上
    開竊車之犯行係犯刑法第三百二十條第一項之竊盜罪，惟被告壬○○當時無正當
    職業，投靠正被通緝之同案被告申○○，而被告申○○為籌措生活費用，才與同
    案被告卯○○共同犯下此項竊車犯行，且有計劃取得人頭帳戶，於短暫期間內，
    竊取車輛數量眾多，繼而以竊得之車輛向車主勒贖現金，或轉賣他人換取現金，
    而被告壬○○明知上情，竟參與其中領取贖金之工作，並瓜分贓款，顯見被告壬
    ○○此段期間確與同案被告申○○、卯○○等人以竊車勒贖恃以為生，並以之為
    常業，公訴意旨認應依普通竊盜罪處斷，尚有未洽，惟起訴事實相同，爰依法變
    更起訴法條。被告壬○○上開所犯數次恐嚇取財既遂及未遂罪間，時間緊接，所
    犯構成要件相同，顯係基於概括犯意反覆為之，應依連續犯之規定，論以恐嚇取
    財既遂罪並加重其刑。又被告壬○○竊車之目的係為恐嚇被害人交付金錢以贖車
    ，是其上開所犯之恐嚇取財部分犯行，與本件論罪科刑之常業竊盜犯行間，有方
    法結果之牽連犯裁判上一罪之關係，應從一重之常業竊盜罪處斷。另公訴意旨認
    被告壬○○尚於八十九年五月間及八月間，參與同案被告申○○等人之常業竊盜
    、恐嚇取財之犯行，而竊取被害人吳炳臨、范春發、黃玉民、林雍付（公訴人誤
    載為林雍鉊）、石萬里、黃國章、鄭景錄、李和永之車輛，並另竊取余素圓、江
    森村、張志謀所有之車牌等物，然被告壬○○矢口否認上開部分犯行，且同案被
    告申○○、卯○○於警訊中僅籠統供稱被告壬○○參與其中領取贖款之部分犯行
    ，亦未確切指明被告壬○○參與之犯罪時間，尚難以同案被告申○○、卯○○二
    人於警訊中之供述，而為被告壬○○不利之認定。再參以被告壬○○既僅參與打
    電話恐嚇及領取贖款之犯行，自對同案被告申○○、卯○○竊取車牌部分犯行無
    從知情，另本院又查無其他證據足認被告壬○○有上開犯行，惟公訴意旨認上開
    部分與本件乃連續犯之裁判上一罪之關係，自不另為無罪之諭知。
三、核被告事實二所為，係犯刑法第二百十二條之變造特種文書罪。公訴意旨雖認被
    告係犯同法第二百十六條、第二百十二條之行使變造特種文書罪，然業經公訴檢
    察官變更為刑法第二百十二條之變造特種文書罪，本院毋庸另行變更起訴法條，
    附此敘明。又被告與同案被告申○○有犯意之聯絡，行為之分擔，為共同正犯。
    被告所犯之前開常業竊盜罪與變造特種文書罪之間，犯意各別，構成要件互異，
    應分論併罰之。
四、爰審酌被告壬○○為圖不法利益，於竊取他人車輛後，復利用被害人急於找回愛
    車之心理，以電話恐嚇被害人，勒索贖金，而車輛為一般人生活或工作上必備之
    交通工具，被告所為不僅侵害被害人之財產權，更直接影響被害人行的自由及生
    計，其犯行對被害人所造成之損害，自非輕微，且為避免自己逃兵身分遭查獲，
    而變造他人身分證、駕照，然被告年紀尚輕，因結交不良友人，以致誤入岐途，
    尚有可諒之處，且其犯後坦認犯行，態度尚稱良好等一切情狀，量處如主文所示
    之刑，並定其應執行刑，以資懲儆。末變造之吳志偉、謝德行之駕駛執照及陳以
    霖身分證上之被告壬○○相片各一張，雖為被告壬○○所有，且為被告壬○○犯
    罪所用，然上開證件均未扣案，且無證據證明尚屬存在，為免日後沒收之困難，
    爰不另為沒收之諭知。
據上論斷，應依刑事訴訟法第二百九十九條第一項前段、第三百條，刑法第二十八條
、第五十六條、第三百二十二條、第三百四十六條第一項、第二百十二條、第五十五
條、第五十一條第五款，罰金罰鍰提高標準條例第一條前段，判決如主文。
本案經檢察官午○○到庭執行職務
中      華      民      國      九十一      年    十二    月    二十    日
                臺灣雲林地方法院刑事第二庭
                                            法  官  趙  思  芸
右正本證明與原本無異。
如不服本判決，應於判決送達後十日內向本院提出上訴狀( 應附繕本 )。
                                            書記官  王  淑  美
中      華      民      國      九十一      年    十二    月    二十    日
中華民國刑法第二百一十二條
 (偽造變造特種文書罪)
偽造、變造護照、旅券、免許證、特許證及關於品行、能力服務或其他相類之證書、
介紹書，足以生損害於公眾或他人者，處一年以下有期徒刑、拘役或三百元以下罰金
。
中華民國刑法第三百二十二條
 (常業竊盜)
以犯竊盜罪為常業者，處一年以上七年以下有期徒刑。
中華民國刑法第三百四十六條
 (單純恐嚇罪)
意圖為自己或第三人不法之所有，以恐嚇使人將本人或第三人之物交付者，處六月以
上五年以下有期徒刑，得併科一千元以下罰金。
以前項方法得財產上不法之利益，或使第三人得之者，亦同。
前二項之未遂犯罰之。
附表一：
  編號    戶      名    開戶行局        帳     號         備  考
  一      申○○        000000-0郵局    000000-0
  0      郭志雄        000000-0郵局    000000-0
  0      吳賢章        000000-0郵局    000000-0
  0      吳伯勳        華南商業銀行    000-000-000000
                        斗六分行
  五      江宏彬        台灣中小企業    000-00-000000
                        銀行大甲分行
附表二：
 編號  竊車時間   地          點  被害人  車    號  贖車與否   匯入帳戶
       及方式                                       及金額
  1    89.6.5     南投縣名間鄉中  未○○  RF-3301   未勒贖
                   正村小崎巷十八          小貨車
                   號
  2    89.6.5     雲林縣古坑鄉東  癸○○  TY-576    勒贖但未
                   和村文化路二之          大貨車   付贖金
                   一號
  3    89.6.5     南投縣名間鄉埔  乙○○  OJ-6297   勒贖但未
       六角扳手   中巷十八之一號          小客車    付贖金
       破壞門鎖
  4    89.6.6     彰化縣社頭鄉清  己○○  PG-0249   未勒贖
                   水岩路遊樂區            小客車
  5    89.6.7     南投縣竹中鎮集  丁○○  RG-1181   未勒贖
       六角扳手   山路二段五六一          自小客
       破壞門鎖   號前
  6    89.6.14    南投縣水里鄉五  寅○○  RB-9708   勒贖五
                  福街二巷二十七          小客車萬元並
                  號前                              親自收
                                                    取
  7    89.6.16    南投滿竹山鎮社  戊○○  QN-5679   勒贖但未
                  寮里社寮衛生室                    付贖金
  8    89.6.18    雲林縣西螺鎮廣  丙○○  Y7-2615   勒贖四萬
                  興路一八二號                      五千元
  9    89.6.21    雲林縣莿桐鄉四  丑○○  W9-5579   勒贖四萬
                  合村永基路三十                    元
      三之二號
  10   89.7.3     南投縣竹山鎮鹿  辰○○  RB-3167   勒贖二萬   附表一編
                  山路四三四號                      元         號一帳戶
  11   89.7.5     南投縣竹山鎮鯉  庚○○  MP-6566   勒贖六萬   附表一編
                  南路                              元         號一帳戶
  12   89.7.6     南投縣竹山鎮集  甲○○  Y2-9836   未勒贖
                  山路三段六○五
                  號
  13   89年7月    南投縣名間鄉南  辛○○  NJ-5250   未勒贖
       中旬       雅村南雲路九之
       六角扳手   三一號
       破壞門鎖
  14   89.7.12    雲林縣林內鄉烏  巳○○  Y5-1617   勒贖二萬   附表一編
                  麻村林內國中附                    元         號一帳戶
                  近
  15   89.7.27    南投縣竹山鎮延  酉○○  M8-2040   未勒贖
       六角扳手   平三路二十三號
       破壞門鎖
  16   89.7.28    彰化縣埤頭鄉中  子○○  J2-4160   勒贖未付
                  和村廟前路二十                    贖金
                  三號
  17   89.7.30    南投縣竹山鎮中  戌○○  LY-1323   未勒贖
                  和里前山路二段
